最高法院刑事判決　　　　　　九十六年度台上字第六八五一號
上　訴　人　甲○○
　　　　　　　　　　37號
　　　　　　　　　　號
上列上訴人因違反森林法案件，不服台灣高等法院台中分院中華
民國九十六年二月十五日第二審判決（九十五年度上訴字第二八
九六號，起訴案號：台灣南投地方法院檢察署九十四年度偵字第
七六六號），提起上訴，本院判決如下：
    主  文
原判決撤銷，發回台灣高等法院台中分院。
　　理  由
本件原判決認定上訴人甲○○於民國九十四年二月二十四日下午
二時許，在南投縣竹山鎮○○段四○七號該鎮公所所有公共造產
之林業用地內，意圖為自己不法所有，攜帶其所有，足供兇器使
用之鏈鋸一台、手鋸一支，切割森林主產物牛樟樹塊，計八十五
塊（一八七四四立方公尺，總重二千零六十公斤），山價為新台
幣（下同）三萬七千二百四十六元，並將之搬運至其車號八Ｖ─
○九七二號自小客車上，而竊取之，嗣為警當場查獲等情。因而
撤銷第一審之判決，改判論處上訴人竊取森林主產物，為搬運贓
物，使用車輛（累犯）罪刑。固非無見。
惟查：森林法第五十二條竊取森林主、副產物罪，其法定刑為六
月以上五年以下有期徒刑，併科贓額二倍以上五倍以下罰金；係
以贓物之價額作為計算併科罰金之基礎。其贓額之計算，應以被
告竊取主、副產物時，被害客體之山價為準，不應以主管機關鑑
定時之山價為計算標準。本件上訴人係於九十四年二月二十四日
下午，在南投縣竹山鎮○○段四○七號該鎮公所所有公共造產之
林業用地內，竊得森林主產物牛樟樹塊。如果無訛，其贓額若干
，自應以九十四年二月當時之山價為標準計算之。乃原判決憑以
認定山價基礎之行政院農業委員會林務局南投林區管理處九十六
年一月三十一日投政字第○九六四一○一四○五號函及所附之南
投林區管理處國有林產物被害價金查定書，係依據九十六年一月
地方市價表為查定根據（見原審卷第五十七、五十八頁），而非
以九十四年二月上訴人竊得牛樟樹塊時為計算標準，自難認適法
。參以依卷附「各林區森林主副產物市價調查比較表」（見同上
卷第一一四至一一六頁）所示，九十六年一月份之牛樟樹塊下材
為一萬九千八百七十一元，恰與上開被害價金查定書所載市價相
同，然九十四年二月份則為一萬二千二百七十九元，顯低於九十
六年一月份之價格，因該山價若干，攸關罰金刑之計算基礎，自
應詳加調查清楚，審認明白，方足為適用法律之依據。另依上開
「南投林區管理處國有林產物被害價金查定書」之記載，被害立
木材積為一點八七四四立方公尺，而原判決則載為一八七四四立
方公尺，其事實之記載與卷存證據互相齟齬，亦有證據上理由矛
盾之違誤。上訴意旨執以指摘原判決違法，非無理由，且上開違
背法令，因影響於事實之確定，本院無從自為裁判，應認有撤銷
發回更審之原因。又原判決不另為無罪諭知部分，本乎審判不可
分原則，應併予撤銷發回。
據上論結，應依刑事訴訟法第三百九十七條、第四百零一條，判
決如主文。
中　　華　　民　　國　九十六　年　 十二 　月    六    日
                      最高法院刑事第七庭
                          審判長法官  張　淳　淙
                                法官  劉　介　民
                                法官  張　春　福
                                法官  蔡　彩　貞
                                法官  林　俊　益
      本件正本證明與原本無異
                                      書  記  官
中　　華　　民　　國　九十六　年　 十二　 月　 十二　 日
                                                    ｍ
